【裁判字號】    90,台上,2655
【裁判日期】    900503
【裁判案由】    違反槍砲彈藥刀械管制條例
【裁判全文】
最高法院刑事判決                                九十年度台上字第二六五五號
    上  訴  人  甲○○
右上訴人因違反槍砲彈藥刀械管制條例案件，不服台灣高等法院高雄分院中華民國八
十八年二月二十四日第二審判決（八十七年度上訴字第二二五七號，起訴案號：台灣
澎湖地方法院檢察署八十七年度偵字第一七七號），提起上訴，本院判決如左：
    主  文
原判決撤銷，發回台灣高等法院高雄分院。
    理  由
本件原判決認定上訴人甲○○於民國八十七年三月六日，未經許可持有具殺傷力之中
共製紙雷管十四枚，並將其置放在澎湖縣七美鄉南港村六鄰一之三號住處旁之倉庫內
，嗣於同日下午四時二十分許，在該址經警查獲，並扣得上開爆裂物紙雷管十四枚等
情。因而撤銷第一審所為不當之判決，改判仍論處上訴人未經許可，持有彈藥罪刑。
固非無見。惟查：(一)有罪之判決書，對被告有利之證據不採納者，應說明其理由，為
刑事訴訟法第三百十條第二款所明定。故有罪判決書對於被告有利之證據，如不加採
納，必須說明其不予採納之理由，否則即難謂無判決不備理由之違誤。原判決認上訴
人係於八十七年三月六日，始未經許可持有具殺傷力之中共製紙雷管十四枚，將之藏
置於其上開住處旁之倉庫內。然上訴人始終否認查獲之紙雷管係其持有之物，並稱其
於八十七年三月五日已出港作業捕魚等語（見偵卷第二頁背面、二十九頁背面），而
上訴人確隨其所有興滿慶號漁船於八十七年三月五日二十四時出港，並於同月十日始
返港，有卷附船舶進出港檢查表影本足稽（見同上卷第二十三頁），似徵所辯尚非全
然無據。其既於八十七年三月五日已隨船出港捕魚，衡情應無於翌（六）日猶將該扣
案中共製紙雷管藏置於其住處倉庫可能，是原審認定之事實與該項卷證不無扞格難容
情形；上開檢查表所載又係對上訴人有利之證據，原判決未說明其不足採之理由，亦
嫌理由未備。(二)按刑法第五十九條之酌量減輕其刑，必於犯罪之情狀，在客觀上足以
引起一般同情，認為即予宣告法定最低度之刑，猶嫌過重者，始有其適用。原判決理
由係認上訴人本件所犯有情輕法重情事，並以未有證據足認上訴人果然以所持有雷管
進行炸漁已生破壞海洋生態實害，且查獲爆裂物數量亦非多之語，乃認其確有可憫恕
之處，然並未說明其有量處法定最低度之刑猶嫌過重情形，則其依該條規定減輕其刑
，亦有理由未臻完備之可議。上訴意旨指摘原判決為違法，尚非全無理由，應認原判
決有撤銷發回更審之原因。
據上論結，應依刑事訴訟法第三百九十七條、第四百零一條，判決如主文。
中      華      民      國     九十     年      五      月      三      日
                              最高法院刑事第五庭
                                  審判長法官  紀  俊  乾
                                        法官  黃  正  興
                                        法官  陳  東  誥
                                        法官  張  春  福
                                        法官  韓  金  秀
      右正本證明與原本無異
                                              書  記  官
中      華      民      國     九十     年      五      月      八      日


司法院資訊處製作；財團法人民間司法改革基金會備份。
